【裁判字號】    98,交聲,2044
【裁判日期】    990121
【裁判案由】    違反道路交通管理處罰條例聲明異議
【裁判全文】
臺灣桃園地方法院刑事交通事件裁定    98年度交聲字第2044號
原舉發機關  內政部警政署國道公路警察局
異  議  人
即受舉發人  甲○○
上列異議人即受處分人因違反道路交通管理處罰條例案件，不服
交通部公路總局新竹區監理所桃園監理站中華民國98年8 月26日
竹監桃字第0983121041號函、內政部警政署國道公路警察局中華
民國98年7 月27日公警局交字第ZGQ016108 號、ZGQ016199 號舉
發違反道路交通管理事件通知單，聲明異議，本院裁定如下：
    主  文
異議均駁回。
    理  由
一、按所謂交通案件，係指違反道路交通管理處罰條例經公路主
    管機關或警察機關或其聯合設置之裁決機關處罰後，聲明異
    議之案件，道路交通案件處理辦法第2 條第1 款定有明文。
    倘受處分人不服主管機關所為之處罰，得於接到裁決書之翌
    日起20日內，向管轄地方法院聲明異議；又交通法庭認聲明
    異議不合法律上之程式或其異議權已經喪失者，應以裁定駁
    回之，道路交通管理處罰條例第87條第1 項、道路交通案件
    處理辦法第18條前段亦分別定有明文。是以未經前開裁決機
    關裁決之案件，即非道路交通案件處理辦法所稱之交通案件
    ，亦不符合道路交通管理處罰條例聲明異議之要件，自不得
    逕予聲明異議。
二、經查，本件異議人即受處分人（下稱異議人）甲○○所有之
    車牌號碼6402-MS 號自用小客車，於民國98年5 月4 日凌晨
    0 時46分許，行經名間收費站北上（第3 車道）時，因通過
    ETC 收費站而未繳費，為交通部臺灣區○道○○○路名間收
    費站（內政部警政署國道公路警察局第七警察隊協助掣單）
    逕行舉發「行駛高速公路，於駛進收費站繳費時，未依標誌
    指示過站繳費」、「汽車行駛於應繳費之公路不依規定繳費
    」，並填掣公警局交字第ZGQ016199 號、ZGQ016108 號等2
    件違規通知單，迄今尚未由交通部公路總局新竹區監理所予
    以裁決乙情，有該所桃園監理站98年10月8 日竹監桃字第
    0980 026205 號函1 紙在卷可稽。是以本件異議人未經上開
    機關裁決，逕於98年9 月1 日向本院提起聲明異議，參諸上
    揭說明，本件提起異議之程式乃於法有悖，且係無從補正，
    法院自無就異議人所指前開舉發違規事實有無理由等實體事
    項加以審酌之必要（臺灣高等法院92年度交抗字第749 號裁
    定亦採相同見解）。職是，本件異議核與法律上之程式有違
    ，應予駁回。
三、按處理違反道路交通管理事件，有關文書送達之程序，依行
    政程序法之規定，違反道路交通管理事件統一裁罰基準及處
    理細則第5 條定有明文。又送達由行政機關自行或交由郵政
    機關送達。送達，於應受送達人之住居所、事務所或營業所
    為之。於應送達處所不獲會晤應受送達人時，得將文書付與
    有辨別事理能力之同居人、受雇人或應送達處所之接收郵件
    人員，行政程序法第68條第1 項、第72條第1 項前段、第73
    條第1 項亦分別定有明文。異議人於98年6 月16日以受刑人
    身分入桃園監獄服刑，有臺灣高等法院被告前案紀錄表1 份
    附卷可參，而高速公路通行費催繳通知單係於98年6 月6日
    送達異議人之住居所，有高速公路局委託遠通電收公司辦理
    電子收費業務送達證書1 紙可憑，故異議人於通行費催繳通
    知單送達住所時尚未入監服刑，是異議人上開辯稱尚非可採
    ；又前開通知單係由異議人滿13歲有辨識能力之女兒江芷涵
    簽收等情，為異議人所不否認，且有戶籍謄本1 份在卷可參
    ，是高速公路通行費催繳通知單業已合法送達予異議人，並
    不因異議人之女兒未交付通知單予異議人而阻礙合法送達之
    效力，併此敘明。
三、據上論斷，應依道路交通管理處罰條例第87條第2 項、道路
    交通案件處理辦法第18條前段，裁定如主文。
中    華    民    國    99    年    1     月    21    日
                         臺灣桃園地方法院交通法庭
                            法  官  柯姿佐
以上正本證明與原本無異。
如不服本裁定，應於送達後五日內，向本院提出抗告狀。
                            書記官  王明玉
中    華    民    國    99    年    1     月    21    日

司法院資訊處製作；財團法人民間司法改革基金會備份。
